臺灣高等法院臺中分院刑事判決　　　　 94年度上易字第825號
上　訴　人　臺灣苗栗地方法院檢察署檢察官
被　　　告　甲○○
上列上訴人因侵占案件，不服臺灣苗栗地方法院94年度易字第27
5號中華民國94年5月25日第一審判決（起訴案號：臺灣苗栗地方
法院檢察署94年度偵字第761號），提起上訴，本院判決如下：
    主 　　 文
原判決撤銷，發回臺灣苗栗地方法院
    事  　　實
一、按第二審法院認為上訴有理由，應將原審判決經上訴之部份
    撤銷；而因原審判決諭知管轄錯誤、免訴、不受理係不當而
    撤銷之者，並得以判決將該案件發回原審法院，刑事訴訟法
    第369條第1項但書定有明文。又對於原審諭知管轄錯誤、免
    訴或不受理之判決上訴時，第二審法院認其為無理由而駁回
    上訴，或認為有理由而發回該案件之判決，得不經言詞辯論
    為之，同法第372條亦有明文。
二、本件原審判決意旨略稱：「公訴意旨以：被告甲○○係『誠
    隆汽車公司』內湖所之業務員，於民國（下同）91年11月間
    ，乙○○向甲○○購買乙部新車，並在台北市○○區○○里
    ○鄰○○街31號住處內，交付其所有之車牌號碼AK-0537號自
    小客車及該車之行車執照、汽車牌照登記書與甲○○，請甲
    ○○代為辦理報廢手續。詎甲○○受乙○○委託處理事務，
    竟意圖為自己不法之所有，將上開車輛侵占入己後，旋將該
    車委託不知情之李雲炳以新台幣（下同） 1萬元賣給不知情
    之賴文華。嗣於92年3、4月間，乙○○收到自92年1月1日起
    ， 至同年3月31日止之牌照稅繳款書及汽車燃料使用費繳納
    通知書後，始查悉上情。惟查：本件被告甲○○被訴『侵占
    』1案，前經臺灣士林地方法院檢察署檢察官於 93年11月30
    日以 93年調偵字第285號向臺灣士林地方法院提起公訴在案
    ，並由臺灣士林地方法院以 94年度易字第2號受理中，有臺
    灣苗栗地方法院檢察署刑案查註紀錄表1紙附卷可稽， 並經
    原審向臺灣士林地方法院查明屬實， 並作成電話紀錄1紙在
    卷可考。查本件臺灣苗栗地方法院檢察署檢察官就同一被告
    甲○○涉嫌侵占之事實，向本院復行提起公訴，經核該事實
    與上開臺灣士林地方法院檢察署檢察官起訴之被告犯罪事實
    ，顯有連續犯之裁判上一罪關係，為法律上之『同一案件』
    ，亦有臺灣士林地方法院檢察署 93年調偵字第285號起訴書
    影本1份附卷可查。而原審案件繫屬日期為94年4月15日，臺
    灣士林地方法院案件繫屬日期為94年1月4日，又顯然以臺灣
    士林地方法院繫屬在先，原審為依法不得為審判之法院。揆
    諸首揭法條，本件爰不經言詞辯論，諭知不受理之判決。」
    等語，固非無見。
三、惟查：臺灣士林地方法院檢察署檢察官於93年11月30日以93
    年調偵字第285 號向臺灣士林地方法院提起公訴之案件事實
    ，利用職務之便為業務侵占犯行，犯罪時地分別為於91年11
    月在臺北市○○市○○路1段276號以及於 92年1月在臺北市
    ○○路○段71號2樓、於 92年1月27日在高雄市中國國際商業
    銀行高雄分行，而被告甲○○於本院準備程序供稱：「這件
    （指本件起訴案件）和士林地院的案子本來就不一樣，檢察
    官上訴有理由。（問：本件與士林地院的案子為何不一樣，
    理由為何？）士林地院的案子是我跟公司之間的金錢糾紛問
    題，這件是我個人與簡先生的關係，跟公司沒有關係。」等
    語，則被告是否另行起意為之，未據原審詳查，且原審就被
    告是否基於概括犯意計劃為之，亦未有具體說明，逕依連續
    犯之規定諭知不受理判決，尚有未洽，從而檢察官上訴意旨
    以：「本件被告於93年4月18日本署偵查訊時，自白：『 （
    問：乙○○所有之車號AK－0537號自小客為何係由你轉賣？
    你於何時轉賣？轉賣金額為何？）係乙○○委託我將車子報
    廢的，我因為賣新車給乙○○所得新車差價損失太大，所以
    我就將他委託我報廢之車子轉賣彌補差價。大約一年前透過
    我父親介紹轉賣。那部車子轉賣新台幣壹萬元。』、『（問
    ：乙○○有無授權你轉賣他所有的車子？轉賣所得乙○○是
    否知情？）他沒有授權我轉賣車子，他只希望我將車子處理
    完畢。轉賣所得乙○○並不知情。』等語，本件被告因賣新
    車給乙○○損失太大，遂起意將乙○○委託其報廢之車子予
    以轉賣，此與臺灣士林地方法院檢察署檢察官以93年度調偵
    字第285號提起公訴案件， 係被告連續利用職務之便向客戶
    收取保險費或車款後侵占入己之犯行，無論犯罪動機及手法
    上均有重大差別，顯然非係出於概括犯意所為之連續數侵占
    行為，此有該案起訴書可稽。職是之故，本署檢察官認定被
    告係出於個別犯意下所為之侵占犯行，顯屬有據。惟原審判
    決除僅以本件之事實與上開臺灣士林地方法院檢察署檢察官
    起訴之被告犯罪事實，顯有連續犯之裁判上一罪關係為理由
    ，而認定係同一案件外，顯然並未就被告甲○○於93年4月1
    8日於本署偵訊時之自白， 及本件犯罪動機及方法與前開業
    經臺灣士林地方法院檢察署檢察官提起公訴案件有重大差別
    加以審酌，卻遽然認定本件被告甲○○侵占犯行與上開業經
    起訴之被告犯罪事實，有連續犯之關係，實有判決理由不備
    之誤。再者，原審職司審判之重責，對於已經檢察官提起公
    訴之案件，縱有反於檢察官之見解，亦應給予被告、公訴檢
    察官蒞庭說明之機會，綜合全卷資料後始審慎裁判。而今原
    審竟以不經言詞辯論之方式為不受理之判決，其未盡調查之
    能事及適用法律有誤已甚明瞭」等語，指摘認原判決不當，
    即有理由，原判決既有上開可議之處且為顧及被告審級利益
    ，應由本院將原審判決撤銷，並發回原審法院另為妥適之裁
    判，且不經言詞辯論為之。
據上論結，應依刑事訴訟法第368條、第372條，判決如主文。
本案經檢察官丙○○到庭執行職務。
中　　華　　民　　國　　94　　年　　8 　　月　　18　　日
              刑事第三庭  審判長法　官　江　錫　麟
                                法　官　林　欽　章
                                法　官　胡　忠　文
上列正本證明與原本無異。
不得上訴。
                                書記官　許　美　惠
中　　華　　民　　國　　94　　年　　8 　　月　　19　　日
                                                      Ｒ
